【裁判字號】    98,訴,2259
【裁判日期】    990415
【裁判案由】    損害賠償等
【裁判全文】
臺灣桃園地方法院民事判決              98年度訴字第2259號
原      告  乙○○
被      告  甲○○
上列當事人間因本院98年度桃簡字第1991號妨害名譽案件，原告
提起附帶民事訴訟（98年度桃簡附民字第120 號），經本院刑事
庭移送前來，本院於民國99年3 月18日辯論終結，判決如下：
    主  文
被告應於迷你窩網站之原告所申請之個人網路留言版，以其本名
刊登如附件所示之道歉啟事。
被告應給付原告新臺幣陸萬元，及自民國九十八年九月一日起至
清償日止，按週年利率百分之五計算之利息。
原告其餘之訴駁回。
訴訟費用由被告負擔五分之三，餘由原告負擔。
本判決第二項得假執行。
    事實及理由
一、本件被告經合法送達，未於言詞辯論期日到場，核無民事訴
    訟法第386 條各款所列情形，爰依原告聲請，由其一造辯論
    而為判決。
二、本件原告起訴主張：緣被告因與原告之配偶間有通姦行為，
    經原告對被告提出妨害家庭之告訴，詎被告非但不知悔悟，
    反心生怨懟，竟於民國97年12月20日至同年月22日期間，在
    原告於迷你窩網站（網址：www.miniworld.com.tw）所申請
    之個人網路留言版（乙○○ID：angerduck 、暱稱：兔兔）
    ，以ID：diy978978 、暱稱：帥到爆，發表「你嘴巴真的很
    臭，... 你是心理變態嗎... 我看你根本是個屁」、「...
    你也是個不知羞恥的人... 混蛋加三級的人」、「畜牲狗繼
    續吠阿」、「瘋狗一條還是隻可憐的流浪狗」、「兩個沒有
    用的垃圾還仙人跳勒真是不要臉」等不特定人於未輸入帳號
    密碼之情況下均得觀看，且內容足以詆毀原告名譽之文字留
    言，嗣經原告報警處理後，被告上開公然侮辱犯行業經臺灣
    桃園地方法院檢察署檢察官以98年度偵字第11157 號聲請簡
    易判決處刑在案，而原告因被告之前揭公然侮辱行為，已受
    有名譽上之非財產上損害。為此，爰依侵權行為之法律關係
    ，提起本件訴訟，並聲明：(一)被告應於迷你窩網站之原告所
    申請之個人網路留言版，以其本名刊登如附件所示之道歉啟
    事。(二)被告應給付原告新臺幣（下同）10萬元，及自起訴狀
    繕本送達翌日起至清償日止，按年利率5%計算之利息。
三、被告經合法通知，未於言詞辯論期日到場，亦未提出任何聲
    明及陳述。
四、本件原告起訴所主張之前揭事實，除據其提出臺灣桃園地方
    法院檢察署98年度偵字第11157 號聲請簡易判決處刑書為證
    外，並經本院依職權調取本院98年度桃簡字第1991號刑事卷
    宗（內含臺灣桃園地方法院檢察署上開偵查卷宗）核閱無訛
    ；而被告於本案刑事案件偵查中亦坦承上情不諱（參見臺灣
    桃園地方法院檢察署98年度偵字第11157 號卷第3 至5 、35
    頁），且經本院刑事庭論以公然侮辱罪，處罰金6,000 元，
    如易服勞役以1,000 元折算1 日確定在案；復被告於本件已
    於相當時期受合法通知，未於言詞辯論期日到場，亦未提出
    準備書狀為何爭執，依民事訴訟法第280 條第3 項準用第1
    項之規定，視同被告對於原告主張之事實自認，自堪信原告
    前開主張之事實為真正。
五、按因故意或過失，不法侵害他人之權利者，負損害賠償責任
    ；不法侵害他人之身體、健康、名譽、自由、信用、隱私、
    貞操，或不法侵害其他人格法益而情節重大者，被害人雖非
    財產上之損害，亦得請求賠償相當之金額；其名譽被侵害者
    ，並得請求回復名譽之適當處分，民法第184 條第1 項前段
    及第195 條第1 項分別定有明文。查被告故意於原告之個人
    網路留言版以上開文字留言詆毀原告名譽，已如前述，堪認
    被告所為確已損及原告名譽，則原告依侵權行為之相關規定
    ，請求被告應就其妨害名譽之行為給付精神慰撫金及為回復
    名譽之適當處分，於法確屬有據，應予准許。爰就原告請求
    之項目及金額逐次審酌於後：
    (一)關於回復名譽之適當處分部分：
      按回復名譽之適當處分，因法律並未具體規定各種不同之
      處分方法，故究竟如何處分始為適當，法院自應斟酌被侵
      害之情形，予以決定（最高法院56年度台上字第1464號判
      決意旨參照）。是本院審酌被告係於原告之上開個人網路
      留言版以留言損毀原告名譽，其多數之閱覽人係屬網路社
      群，故認原告請求被告應於上開個人網路留言版，以被告
      本名刊登如附件所示之道歉啟事，其內容及刊登方法尚屬
      適當，應予准許。
    (二)關於精神慰撫金部分：
      按慰藉金之賠償，須於人格權遭受侵害，使精神上受有痛
      苦為必要，其核給之標準固與財產上損害之計算不同，然
      非不可堪酌雙方身分資力與加害程度，及其他各種核定相
      當之數額（最高法院51年台上字第223 號判例意旨參照）
      。本院審酌原告於本院審理中陳稱其學歷係高中畢業，現
      因身體狀況不佳在家修養，前係於計程車行擔任總機等情
      （參見本院卷第9 頁背面），另被告於本件刑事案件偵查
      中警詢時陳稱其學歷為高中肄業，目前待業中等情（參見
      前揭偵查卷第3 頁），及經本院依職權調取兩造財產資料
      ，顯示原告名下並無任何財產，另被告名下則有50萬元投
      資等情，有兩造之稅務電子閘門財產所得調件明細表各1
      份附卷可參（參見本院卷第11、13頁），併考量被告所為
      侵權行為情節之輕重暨原告精神上所受痛苦之程度等一切
      情狀，認原告請求非財產上之損害賠償100,000 元，顯屬
      過高，應以60,000元為適當，逾此部分，不予准許。
六、末按給付無確定期限者，債務人於債權人得請求給付時，經
    其催告而未為給付，自受催告時起，負遲延責任。其經債權
    人起訴而送達訴狀，或依督促程序送達支付命令，或為其他
    相類之行為者，與催告有同一之效力；遲延之債務，以支付
    金錢為標的者，債權人得請求依法定利率計算之遲延利息；
    應付利息之債務，其利率未經約定，亦無法律可據者，週年
    利率為5%，民法第229 條第2 項、第233 條第1 項前段及第
    203 條分別定有明文。查本件係屬侵權行為損害賠償之債，
    自屬無確定期限者；又係以支付金錢為標的，則依前揭法律
    規定，原告就被告應給付之金額部分，請求自起訴狀繕本送
    達翌日即98年9 月1 日（參見本院98年度桃簡附民字第120
    號卷第7 頁送達證書之簽收日期）起至清償日止，按法定利
    率5％計算之遲延利息，依法自屬有據，亦應予准許。
七、從而，原告本於侵權行為之法律關係，請求：(一)被告應於迷
    你窩網站之原告所申請之個人網路留言版，以其本名刊登如
    附件所示之道歉啟事；(二)被告應給付原告6 萬元，及自起訴
    狀繕本送達翌日即98年9 月1 日起至清償日止，按年利率5%
    計算之利息，為有理由，應予准許；逾此範圍之請求即屬無
    據，應予駁回。又本判決主文第2 項所命被告給付原告之金
    額，未逾50萬元，依民事訴訟法第389 條第1 項第5 款之規
    定，應依職權宣告假執行。
八、據上論結，本件原告之訴為一部有理由，一部無理由，依民
    事訴訟法第385 條第1 項前段、第79條、第389 條第1 項第
    5 款，判決如主文。
中    華    民    國    99    年     4    月    15    日
                  民事第一庭  法  官  陳振嘉
上列正本證明與原本無異。
如對本判決上訴，須於判決送達後20日內向本院提出上訴狀。
中    華    民    國    99    年    4     月    15    日
                              書記官  谷貞豫
附件：
    本人甲○○於民國97年12月20日至同月22日期間，於迷你窩
    網站之乙○○所申請之個人網路留言版，以ID：diy978978
    、暱稱：帥到爆，所發表之不實言論實有詆毀乙○○名譽之
    情事，並造成乙○○之困擾及損害，如今本人深知悔悟，特
    此公開道歉，本人並保證日後絕對不再有類似違法行為。
    道歉人：甲○○

司法院資訊處製作；財團法人民間司法改革基金會備份。
